【裁判字號】    99,訴,1201
【裁判日期】    991029
【裁判案由】    分配表異議之訴
【裁判全文】
臺灣臺南地方法院民事裁定              99年度訴字第1201號
原      告  安泰商業銀行股份有限公司
法定代理人  己○○
訴訟代理人  乙○○
被      告  戊○○
訴訟代理人  蔡秋聰  律師
被      告  丙○○
            丁○○
上列當事人間分配表異議之訴等事件，本院裁定如下：
    主  文
原告之訴駁回。
訴訟費用由原告負擔。
    理  由
一、按法定代理人之代理權消滅者，訴訟程序在有法定代理人，
    承受其訴訟以前當然停止，承受訴訟人，於得為承受時，應
    即為承受之聲明，民事訴訟法第170條、第175條分別定有明
    文。本件原告之法定代理人原為丁予康，嗣於訴訟中變更為
    己○○，業據原告提出股份有限公司變更登記表影本1份為
    證，堪認屬實，被告依法聲明由法定代理人己○○承受訴訟
    ，揆諸前開規定，應予准許，合先敘明。
二、原告起訴主張：
  (一)訴外人甲○○於民國93年4月28日向原告借款新臺幣（下同
    ）1,200,000元，詎料自96年5月28日起未依約繳款。訴外人
    甲○○於95年12月20日、96年4月12日及96年9月3日將其所
    有位於臺南市○○區○○段571及571-1地號土地（下稱系爭
    土地）為被告戊○○、丙○○及丁○○等3人設定金額分別
    為1,800,000元、1,800,000元及360,000元抵押權。系爭土
    地嗣經原告聲請強制執行，經本院執行處以98年度執字第19
    210號於99年3月30日拍定，拍定金額為l,450,000元。本院
    執行處隨即製作分配表，依該分配表所載，各債權人之執行
    費、稅捐機關之稅款均全數受償；此外，系爭土地首順位抵
    押權人台新銀行股份有限公司就其陳報之債權全數清償257,
    558元，次順位、三順位、四順位抵押權人即被告戊○○、
    丙○○、丁○○分別分得1,059,105元、0元、0元，至於原
    告債權本金540,701元，則僅受償執行費4,326元，尚受償不
    足。
  (二)原告主張被告戊○○、丙○○及丁○○等3人對本案房地之
    次、三、四順位抵押權，其所擔保之債權均應不存在。若被
    告未能就此舉證，金錢債權即應受不存在之認定，抵押權即
    成為無所擔保之抵押權，被告3人即應剔除於原分配表受分
    配債權人之列，而不得就係爭土地之變價受分配，更遑論優
    先受分配。
  (三)並聲明求為判決：被告戊○○、丙○○及丁○○3人抵押權
    於本院99年6月2日發文98執清字第19210號強制執行事件分
    配表應予以剔除。
三、按原告之訴，有起訴不合程式或不備其他要件者，法院應以
    裁定駁回之，民事訴訟法第249條第1項第6款定有明文。次
    按「債權人或債務人對於分配表所載各債權人之債權或分配
    金額有不同意者，應於分配期日一日前，向執行法院提出書
    狀，聲明異議。前項書狀，應記載異議人所認原分配表之不
    當及應如何變更之聲明。」、「執行法院對於前條之異議認
    為正當，而到場之債務人及有利害關係之他債權人不為反對
    之陳述或同意者，應即更正分配表而為分配。異議未依前項
    規定終結者，應就無異議之部分先為分配。」、「依前條第
    一項更正之分配表，應送達於未到場之債務人及有利害關係
    之他債權人。前項債務人及債權人於受送達後三日內不為反
    對之陳述者，視為同意依更正分配表實行分配。其有為反對
    陳述者，應通知聲明異議人。」、「異議未終結者，為異議
    之債權人或債務人，得向執行法院對為反對陳述之債權人或
    債務人提起分配表異議之訴。但異議人已依同一事由就有爭
    執之債權先行提起其他訴訟者，毋庸再行起訴，執行法院應
    依該確定判決實行分配。債務人對於有執行名義而參與分配
    之債權人為異議者，僅得以第十四條規定之事由，提起分配
    表異議之訴。聲明異議人未於分配期日起十日內向執行法院
    為前二項起訴之證明者，視為撤回其異議之聲明；經證明者
    ，該債權應受分配之金額，應行提存。前項期間，於第四十
    條之一有反對陳述之情形，自聲明異議人受通知之日起算。
    」強制執行法第39條、第40條、第40條之1、 第41條分別定
    有明文。準此，分配表異議之訴，須債務人對於債權人或債
    權人對於其他債權人之債權存否及分配金額聲明異議，而於
    分配期日到場之債務人或有利害關係之債權人為反對之陳述
    ，或雖執行法院認異議為正當，且債務人或債權人均未於分
    配期日未到場為反對陳述而更正分配表，但債務人或債權人
    於收受該更正分配表後3 日內為反對之陳述，異議未能終結
    時，乃由該聲明異議之人對於為反對陳述之債務人或債權人
    提起，是分配表異議之訴之原告係對於分配表異議之人，而
    被告則為對於異議或更正分配表為反對陳述之人，從而聲明
    異議之人若對於未為反對陳述之債務人或債權人提起分配表
    異議之訴，應認其訴為不合法，以裁定駁回之。
四、經查：系爭執行事件經本院執行法院以98年度執字第19210
    號定於99年5月28日實施分配，原告固於99年6月17日以書狀
    聲明異議，惟被告3人於接獲原告聲明異議狀繕本後，均未
    於分配期日到場或於期日前以書狀為反對之陳述，執行法院
    亦未依強制執行法第40條第1項規定更正分配表而將被告3人
    於分配表中剔除等情，業經本院調取系爭執行事件卷宗查明
    。被告既未對於原告之異議為反對之陳述，而本件執行法院
    亦未更正分配表將被告剔除，則被告即非所謂對於異議或更
    正分配表為反對陳述之人。從而，原告對於被告提起本件分
    配表異議之訴，為不合法，應予駁回。
五、依民事訴訟法第249條第1項第6款，第95條，第78條裁定如
    主文。
中    華    民    國    99    年    10    月    29    日
                  民事第二庭    法  官  高俊珊
以上正本係照原本作成。
如不服本裁定應於送達後10日內向本院提出抗告狀，並繳納抗告
費新臺幣1,000元。
中    華    民    國    99    年    11    月    8     日
                                書記官  蔡雅惠

司法院資訊處製作；財團法人民間司法改革基金會備份。
